臺中高等行政法院判決　　　　　　　　　　　　　　　　九十三年度簡字第二七號
　原　　　告　甲○○
　被　　　告　交通部公路總局臺中區監理所
　代　表　人　乙○○
右當事人間因汽車燃料使用費事件，原告不服交通部中華民國九十二年十二月二十九
日交訴字0000000000號訴願決定，提起行政訴訟，本院判決如左︰
　　主  文
原告之訴駁回。
訴訟費用由原告負擔。
    事實及理由
一、事實概要：
    原告所有車牌號碼ＢＶ─一六九一號自小客車，因逾期未辦理車輛定期檢驗，經
    被告於民國（下同）八十七年六月十日逕行註銷牌照在案，嗣原告於八十九年間
    因駕駛系爭車輛違規行駛遭警查獲，惟原告以未收受註銷處分機關之處分書為由
    ，於九十一年四月三日聲明異議，被告乃於九十一年四月十八日撤銷該處分回復
    正常車籍。被告認系爭車輛既已回復正常車籍，應依公路法開徵汽車燃料使用費
    ，故依法催繳原告九十一年全期汽車燃料使用費。原告不服，提起訴願，遭決定
    不受理，提起行政訴訟，案經本院以九十二年度簡字第一一○號判決撤銷訴願決
    定及原處分，由被告另為合法之行政處分。被告乃以九十二年十月二十二日中監
    稅字第○九二○○四六三四二號函重新核定原告應納車牌號碼ＢＶ─一六九一號
    自小客車九十一年四月十九日至九十一年十二月三十一日止之汽車燃料使用費新
    臺幣（下同）五千零四十元。原告仍不服，提起訴願，遭決定駁回，遂提起行政
    訴訟。
二、原告起訴主張其所有車牌號碼ＢＶ─一六九一號自小客車因逾期未辦理車輛定期
    檢驗，於八十七年六月十日逕行註銷牌照乙事，係原告於八十九年二月二十六日
    於國道高速公路遭警查獲時始知該車已無車籍、不能行駛，並為警代保管號牌二
    面，被告於九十一年三月七日裁決罰款七千二百元，並牌照扣繳，嗣原告於同年
    四月三日提出異議，被告未將異議案轉呈法院審理，逕將裁決變更為（九一）中
    監違字第裁六○─四九七九五五號裁決書，以未隨車攜帶行車執照為由，處原告
    六百元罰鍰，原告自認該案已結，遂繳清罰鍰，詎被告竟以系爭車輛於八十七年
    六月十日所為之註銷車籍處分有瑕疵為由，逕回復系爭車輛之車籍，其目的係為
    課徵九十一年度之汽車燃料使用費，顯有違法情事甚明，並經鈞院以九十二年度
    簡字第一一○號判決撤銷訴願決定及原處分確定在案。原告於八十九年二月二十
    六日遭警查獲時，已知該車無車籍、無牌照，不能再行駛，不幸該車於八十九年
    四月間因停置巷道內被竊而不知去向，原告曾向當地警察局報案車輛遺失，惟被
    告明知該車輛已無車籍、無車牌、被竊無車體，仍重新核課九十一年度部分汽車
    燃料使用費五千零四十元，顯濫用權力，棄前揭行政法院判決不顧，而重覆核課
    九十一年度汽車燃料使用費。本案重點在於原告系爭車輛已於八十七年六月十日
    遭註銷牌照，發生行政效力；又在八十九年二月間由公路警察將該已註銷之二面
    牌照扣繳，已發生行政處分執行效力。該車輛因無車籍、無牌照，致車體於八十
    九年四月間在巷路邊被竊，惟被告仍於系爭車輛無車籍、無牌照、無車體、無法
    報廢之情況下，單方核定汽車燃料使用費，顯依法不當，行政草率，損害原告權
    益等情，爰求為判決撤銷訴願決定及原處分。被告則以按行政訴訟法第二百十六
    條第一項規定：「撤銷或變更原處分或決定之判決，就其事件有拘束各關係機關
    之效力。」同條第二項規定：「原處分或決定經判決撤銷後，機關需重為處分或
    決定者，應依判決意旨為之。」據此，被告自應依鈞院九十二年度簡字第一一○
    號判決意旨重新核定該車應納九十一年四月十九日至九十一年十二月三十一日之
    汽車燃料使用費，合計五千零四十元。為建立車輛管理、稅費徵收制度，亟需人
    民與行政機關遵循相關行政法令，俾維持行政秩序順利運作，車輛不使用即應依
    道路交通安全規則規定辦理報廢或繳銷、停駛登記手續，車輛失竊亦應持警察機
    關車輛失竊證明單，向監理機關申辦註銷登記並結清所欠違章及牌照稅、汽車燃
    料使用費。是以，被告九十二年十月二十二日中監稅字第○九二○○四六三四二
    號函之核定自無違誤為辯，求為判決駁回原告之訴。
三、按「公路主管機關，為公路養護、修建及安全管理所需經費，得徵收汽車燃料使
    用費。」、「汽車燃料使用費之徵收及分配辦法，由交通部會商財政部定之」、
    「汽車燃料使用費，營業車於每年三月、六月、九月、十二月分季徵收；自用車
    於每年七月一次徵收；機器腳踏車於每二年換發行車執照時一次徵收二年。」為
    公路法第二十七條第一項前段、第二項前段及汽車燃料使用費徵收及分配辦法第
    五條所明定。次按「因故停駛者，應辦妥報停手續，並將欠繳費額繳清至申辦報
    停前一日止，如已繳足當季（年）費額者，其溢繳部分，可按日計算退費；復駛
    時，自復駛登記日起徵。」、「報廢、繳銷、註銷牌照或受吊銷牌照處分者，應
    將欠繳費額繳清至申辦登記（註銷、失竊）前一日止，如已繳足當季（年）費額
    者，其溢繳部分，可按日計算退費。但因逾期未換領號牌註銷者。其費額計徵至
    換牌截止日止。」、「：：：汽車所有人、駕駛人違反道路交通管理事件，暫行
    保管二面汽車號牌，如自舉發扣牌之日起至應到案日前之保管期間，經查無違規
    行駛事實者，免徵暫行保管期間之汽車燃料使用費乙案，前經本部八十九年二月
    二十一日交路字第○○一八九六號函（計達）原則同意，：：：。」為汽車燃料
    使用費徵收及分配辦法第六條第一項第四、五款及交通部八十九年九月十四日交
    路八十九字第○○九三六六號函示在案。經查，本件原告為系爭車牌號碼ＢＶ─
    一六九一號自小客車之所有人，揆諸前揭法令，原告即負有依法繳納汽車燃料使
    用費之義務，惟卻欠繳八十八、八十九、九十一、九十二、九十三年度等五個年
    度之使用牌照稅，欠繳八十四至九十三年度計十個年度燃料使用費，並於九十一
    年十二月二十三日申辦車牌失竊登記，有車輛稅費現況表附原處分卷可稽，且迄
    今仍未向主管機關辦理系爭車輛之停駛或報廢、繳銷、註銷牌照之手續，顯係為
    逃避上開累積之稅費。原告主張遭被告於八十七年六月十日逕行註銷牌照乙節，
    經原告提出異議後，業由被告依職權撤銷所為註銷牌照處分，是原告系爭車輛牌
    照即回復未曾註銷之狀態，即難認原告可據此免除繳納燃料使用費之義務；另原
    告主張於八十九年二月二十六日於國道高速公路遭警查獲時，為警代保管號牌二
    面，已知該車無車籍、無牌照，不能再行駛，不幸該車於八十九年四月間因停置
    巷道內被竊而不知去向，惟被告明知該車輛已無車籍、無車牌、被竊無車體，無
    法報廢之情況下，仍重新核課九十一年度部分汽車燃料使用費五千零四十元，棄
    前揭行政法院判決不顧乙節，參酌本院九十二年度簡字第一一○號判決理由第七
    點說明，原告於八十九年二月二十六日因駕駛該自用小客車違規行駛（使用註銷
    牌照及未帶行照）遭警查獲後，該車之號牌二面，為警代保管，其應到案日期為
    八十九年三月十二日，原告自負有於八十九年三月十二日前往主管機關結案之義
    務，若原告未依規定前往結案，致未能取回被吊扣之牌照，不得於到案日後，以
    其未能使用其汽車號牌，而主張免徵汽車燃料使用費；另被告於九十一年四月十
    八日撤銷該處分，則原告九十一年一月一日至九十一年四月十八日撤銷該註銷牌
    照處分之前，尚難認原告因其所有前開自用小客車之牌照因註銷處分，而不得行
    駛（使用），非屬公權力行使所致，依前揭交通部八十九年九月十四日交路八十
    九字第○○九三六六號函函示意旨，自難以上開註銷處分，其後經被告撤銷，作
    為課徵包括原告自九十一年一月一日起，至九十一年四月十八日止，因公權力行
    使致原告無法使用本件小客車牌照期間在內之九十一年全期汽車燃料使用費之依
    據。則被告依上開判決意旨重新核定原告系爭車輛應納九十一年四月十九日至九
    十一年十二月三十一日之汽車燃料使用費，合計五千零四十元，並無不合。又原
    告雖於九十一年十二月二十三日申辦系爭車牌失竊登記，惟並非申報車輛失竊登
    記，且未經辦妥經銷或繳銷牌照，依前述規定，自仍負繳納汽車燃料使用費義務
    ，併予敘明。
四、綜上所述，原處分核無違誤，訴願決定予以維持亦無不合，原告聲明求為撤銷，
    為無理由，應予駁回。兩造其餘訴辯事由均與本件判決結果不生影響，故不逐一
    論述，併此敘明。
據上論結，本件原告之訴為無理由，爰依行政訴訟法第二百三十六條、第一百九十五
條第一項後段、第九十八條第三項前段，判決如主文。
中　　華　　民　　國　　 九十三　　 年　　　 三　　　 月　　  三十　　　日
                 臺 中 高 等 行 政 法 院   第 二 庭
                                   法 　　 官　王　德　麟
右正本證明與原本無異。
如不服本判決，應於判決送達後二十日內，以本訴訟事件所涉及之法律見解具有原則
性者，始得向本院提出上訴狀並表明上訴理由，經最高行政法院許可，否則不得上訴
；如於本判決宣示後送達前提起上訴者，應於判決送達後二十日內補提上訴理由書（
均應依對造人數提出繕本）。
提起上訴應預繳送達用雙掛號郵票三九○元（三十四元及五元郵票各十份)。
中　　華　　民　　國　　 九十三　　 年　　　 三　　　 月　　  三十　　　日
　　　　　　　　　　　　　　　　　 法院書記官　蔡　宗　融
